臺灣臺北地方法院民事判決　　　　　　　　　　　　九十二年度簡上字第六九六號
　　上　訴　人　甲○○
　　被上訴人　　乙○○
右當事人間請求損害賠償事件，上訴人對於民國九十二年四月三十日本院九十二年度
簡字第六號第一審判決提起上訴，本院於民國九十三年四月二十三日言詞辯論終結，
判決如左：
    主      文
上訴駁回。
第二審訴訟費用由上訴人負擔。
    事      實
甲、上訴人方面：
一、聲明：
  (一)原判決廢棄。
  (二)右開廢棄部分，被上訴人於第一審之訴及假執行之聲請均駁回。
二、陳述：除與原判決記載相同者，茲引用之外，補稱：
    被上訴人夫妻間感情原已破裂，並曾相互提出告訴傷害罪，且經被上訴人之配偶
    申請保護令在案，是本件通姦行為並非導致被上訴人夫妻離婚之原因，上訴人之
    犯罪事實與被上訴人所生之損害間並無因果關係；詎原審判決竟認本件通姦行為
    係導致被上訴人夫妻離婚之原因。又況，本案通姦案事發之後，被上訴人另知悉
    其配偶與第三人通姦之事實，卻未對其提出告訴，復以被上訴人曾告知上訴人其
    配偶過去已多次與他人通姦，亦足證被上訴人夫妻間之感情早已不睦，僅因被上
    訴人不願給付贍養費，故提出本件刑事告訴以達其無條件請求離婚之目的。惟被
    上訴人就本件刑事案件，並未受有任何損害，反而受有不須給付贍養費而無條件
    與其配偶離婚之利益，是按最高法院十九年度上字第三六三號判例意旨可知，被
    上訴人既未受有損害，上訴人自無須負損害賠償責任。再者，原審判決僅以被上
    訴人於婚姻關係中遭此事故，上訴人之行為確實導致被上訴人精神上遭受痛苦，
    不可言諭，自應予以慰藉為由，而為上訴人敗訴之判決。然據最高法院五十一年
    度台上字二二三號及四十七年台上字第一二二一號判例意旨可知，慰撫金之賠償
    須以人格權遭侵害，使精神受有實質痛苦為必要，且慰撫金應以實際加害情形與
    其名譽影響是否重大，及被害者之身分地位與加害人經濟狀況關係定之始為相當
    ；詎原審判決並未就被上訴人所受之名譽損害有何痛苦之情事加以說明，亦未說
    明判決上訴人賠償慰撫金數額之理由，且未審酌實際加害情形與其名譽影響是否
    重大、被害者之身分地位與加害人經濟狀況關係及對於被上訴人所受名譽有如何
    痛苦等情事，是原審判決於法未合。
三、證據：除援用第一審所提證據外，上訴人並未提出任何證據供本院參酌。
乙、被上訴人方面：
一、聲明：上訴駁回。
二、陳述：被上訴人原不知悉被上訴人之配偶與他人通姦，亦不知通姦對象為何。又
    被上訴人知悉被上訴人配偶之通姦對象係上訴人後，被上訴人之配偶仍不願與被
    上訴人離婚，並激怒被上訴人使用暴力，致被上訴人因違反家庭暴力防治法而遭
    判處緩刑在案。嗣因被上訴人之配偶對被上訴人使用暴力而將遭判刑之際，始願
    與被上訴人離婚，是被上訴人精神上確遭受極大之痛苦。
三、證據：除援用第一審所提證據外，被上訴人並未提出任何新證據供本院參酌。
    理  由
一、本件被上訴人起訴主張上訴人明知謝益惠為被上訴人之配偶，二人竟假討論家庭
    暴力法律問題，於九十年四月二日晚上九時許，在台北市○○○路○段八十號星
    辰飯店相姦，並於同晚為原告會同警員查獲，破壞被上訴人夫妻間共同生活，違
    反公序良俗，侵權其權利，為此請求上訴人給付三十萬元及依此計算之法定利息
    等語；上訴人則以被上訴人曾再一次抓到謝益惠與他人通姦而未提出告訴，謝益
    惠過去亦有許多類似情形，被上訴人既已縱容配偶與他人通姦，應即喪失告訴權
    ，依告訴不可分之原則，原告對於謝益惠共犯之被告，亦不得告訴，是刑案部分
    被告既提起上訴，自不得提起附帶民事訴訟，又被上訴人與謝益惠間感情原本不
    睦，本案通姦行為並非主因，謝益惠既有多次紀錄，被上訴人之精神損害自不應
    由其一人獨擔，為此請求駁回原告之訴。
二、經查，本件上訴人對於其與被上訴人之前妻謝益惠之間曾因通姦行為遭警查獲一
    節並不否認，上訴人此部份行為亦經本院刑事庭判決有期徒刑三月得易科罰金在
    案，此有本院九十一年度訴字第八○一號刑事判決在卷可稽，是上開事實洵堪認
    定。本件上訴人提起本件上訴之主要理由乃認為被上訴人婚姻破裂之原因非其單
    獨造成，又原審所判定之損害賠償金額過高云云。經查，本件被上訴人起訴時並
    未指明上訴人為唯一造成其婚姻關係破裂之主要原因，亦不否認其前妻謝益惠僅
    只與上訴人有染，原審亦未認定此一事實，是本件上訴人以此提起上訴，顯非允
    洽。而原審審酌上訴人應否負擔損害賠償責任時，亦非以上訴人究否為唯一與被
    上訴人前妻有染為主要考量因素，實則，上訴人所為，對於加劇被上訴人精神上
    所受痛苦一節，不能謂無影響，僅據此項，即足以論斷上訴人應否就其行為負損
    海賠償責任。而有關與有配偶之人通姦，其所侵害者究係配偶何種權利，無過失
    一方得否請求損害賠償，歷年於司法實務中已有諸多見解，原審於判決中亦已說
    明詳實，上訴人再為抗辯，顯非可採。而原審判決認為上訴人應賠償被上訴人三
    十萬元，已於判決中詳述所謂侵權行為之損害賠償，係著重於損害之填補，故上
    訴人之財力為何，並非惟一主要之衡量標準，是原審在斟酌被上訴人因上訴人之
    侵權行為所造成之傷害、兩造之教育程度、從事之職業、收入、雙方二人均屬壯
    年等情後，認為上訴人賠償被上訴人精神上之損害賠償為三十萬元，尚屬公允，
    其論事用法，並無違誤。上訴人一再指稱其並非唯一與被上訴人前妻有染之人，
    此一損害賠償額不應由其單獨負擔云云，然原審於考量兩造個人因素時，亦未排
    除此一考量，上訴人誤以為被上訴人因其前妻所有通姦行為所受之總損害為三十
    萬元，其應僅負擔其中部份云云，顯係自我推測，毫無根據之詞，自非可採。
三、綜上所述，本件被上訴人主張上訴人應負損害賠償責任為可採，上訴人所辯均為
    無可取，依侵權行為法則規定，被上訴人自得請求上訴人賠償損害。從而，被上
    訴人請求上訴人給付三十萬元，為有理由，應予准許。原審判命上訴人如數給付
    ，並依聲請宣告假執行，於法並無不合。上訴意旨指摘原判決不當，求予廢棄改
    判，為無理由，應予駁回其上訴。
四、據上論結，本件上訴為無理由，依民事訴訟法第四百三十六條之一第三項、第四
    百四十九條第一項、第七十八條，判決如主文。
中　　　華　　　民　　　國　　九十三　　年　　　五　　　月　　　七　　　日
                                民事第二庭審判長法  官  吳燁山
                                                法  官  黃雯惠
                                                法  官  汪漢卿
正本係照原本作成
不得上訴
中　　　華　　　民　　　國　　九十三　　年　　　五　　　月　　　七　　　日
                                                書記官  許婉如
